臺灣臺北地方法院刑事判決
110年度交易字第7號
公  訴  人  臺灣臺北地方檢察署檢察官
被      告  劉昌奇



上列被告因過失傷害案件，經檢察官提起公訴（109年度調偵字
第2791號），本院判決如下：
    主  文
劉昌奇犯過失傷害罪，處有期徒刑貳月，如易科罰金，以新臺幣
壹仟元折算壹日。
    事  實
劉昌奇於民國109年1月18日上午3時25分許，騎乘車牌號碼000-
  0000號普通重型機車（下稱MNE-9003號機車），沿臺北市萬華
  區堤外便道由北往南方向行駛，適陳麗雲騎乘車牌號碼000-00
  00號普通重型機車（下稱MUT-2318號機車）由北往南行駛在同
  車道之劉昌奇前方，因天雨路滑不慎自摔致使人車倒地，形成
  交通障礙，劉昌奇本應注意汽車行駛時，應注意車前狀況，並
  隨時採取必要之安全措施（起訴書記載：「汽車在同一車道行
  駛時，除擬超越前車外，後車與前車之間應保持隨時可以煞停
  之安全距離」，逕予更正），而依當時天候雨、夜間有照明、
  所行經之柏油路面濕潤無缺陷、無障礙物、視距良好等情形，
  並無不能注意之情事，竟疏未注意車前狀況，自後方追撞倒地
  之MUT-2318號機車前車輪，致使MUT-2318號機車撞擊陳麗雲身
  體，致陳麗雲受有出血性休克、腹部鈍傷併脾臟破裂、左腎嚴
  重裂傷、大量腹腔內出血、左腎、脾臟切除、左側第2至第10
  根肋骨骨折併血胸、急性呼吸衰竭及左側鎖骨骨折等傷害。劉
  昌奇於肇事後，在有偵查犯罪權限之公務員尚未發覺其犯罪前
  ，主動向至現場處理事故之員警承認其為肇事人，自首而接受
  裁判。
案經陳麗雲訴由臺北市政府警察局萬華分局報告臺灣臺北地方
  檢察署（下稱臺北地檢署）檢察官偵查起訴。
    理  由
壹、程序方面
按被告以外之人於審判外之言詞或書面陳述，除法律有規定者
  外，不得作為證據，刑事訴訟法第159條第1項固定有明文。又
  按被告以外之人於審判外之陳述，雖不符合同法第159條之1至
  第159條之4規定，但經當事人於審判程序同意作為證據，法院
  審酌該言詞陳述或書面陳述作成時之情況，認為適當者，亦得
  為證據，同法第159條之5第1項亦有明定。查本案判決下列所
  引用被告以外之人於審判外之陳述，因被告劉昌奇於準備程序
  中就該等供述證據之證據能力表示同意（見本院110年度交易
  字第7號卷《下稱本院卷》第55頁），且檢察官及被告迄至言詞
  辯論終結前均未再聲明異議，復經本院審酌該等陳述作成時之
  情況，認為以之作為證據應屬適當，依上開規定，應認有證據
  能力。
其餘資以認定本案犯罪事實之非供述證據（詳後述），查無違
  反法定程序取得之情形，依刑事訴訟法第158條之4之反面解釋
  ，亦具證據能力。
貳、實體部分：
認定事實所憑之證據及理由：
　訊據被告固坦承告訴人陳麗雲於上開時、地自摔倒地後，其騎
  乘之機車碰撞MUT-2318號機車前車輪之事實，惟矢口否認有何
  過失傷害之犯行，辯稱：本案車禍發生時，告訴人已經摔倒在
  地上，縱使MUT-2318號機車撞擊告訴人，應不致於造成上揭嚴
  重傷勢，告訴人所受傷勢應為伊自摔或他人追撞所造成云云。
  經查：
㈠被告於109年1月18日上午3時25分許，騎乘MNE-9003號機車，沿
  臺北市萬華區堤外便道由北往南方向行駛，適告訴人騎乘MUT-
  2318號機車由北往南行駛在同車道之被告前方，因天雨路滑不
  慎自摔致使人車倒地，形成交通障礙，被告一時閃避不及，自
  後方追撞倒地之MUT-2318號機車前車輪，致使MUT-2318號機車
  撞擊告訴人等情，業據告訴人指述在卷（見臺北地檢署109年
  度偵字第17019號卷《下稱偵卷》第16頁至第17頁、第86頁，本
  院109年度審交易字第571號卷第37頁，本院卷第73頁至第75頁
  ），並有車輛詳細資料報表、臺北市政府警察局萬華分局道路
  交通事故現場圖、現場照片、交通分隊道路交通事故補充資料
  表、道路交通事故談話紀錄表及道路交通事故調查報告表等件
  附卷可稽（見偵卷第29頁至第31頁、第39頁至第59頁、第91頁
  至第99頁），且被告對此未加以爭執（見本院卷第54頁至第55
  頁、第111頁至第112頁），是此部分事實，首堪認定。
㈡按汽車行駛時，駕駛人應注意車前狀況及兩車並行之間隔，並
  隨時採取必要之安全措施，道路交通安全規則第94條第3項定
  有明文。又課予汽車駕駛人應注意車前狀況之義務，無非係為
  避免發生碰撞，危及人車安全，在對於碰撞結果具有預見可能
  性及迴避可能性之情況下，課予駕駛人注意車前狀況之責任。
  查被告為智識正常且考領有駕駛執照之成年人乙情，有道路交
  通事故談話紀錄表在卷供參（見偵卷第97頁），其對於上揭規
  定應知悉並確實遵守，而依當時情形，天候雨、夜間有照明、
  所行經之柏油路面濕潤無缺陷、無障礙物、視距良好，並無不
  能注意之情事，復有道路交通事故調查報告表1紙可稽（見偵
  卷第95頁），然被告看到前方倒地之MUT-2318號機車時，隨即
  碰撞該車前車輪乙節，業經被告坦承在卷（見偵卷第86頁、第
  97頁，本院卷第54頁），則倘被告確實注意車前狀況，及早察
  覺告訴人與所騎乘之MUT-2318號機車摔倒在地，並採取必要之
  閃避或煞停，當有避免碰撞發生之可能，是以，被告係因未注
  意車前狀況，而碰撞MUT-2318號機車前車輪，致使MUT-2318號
  機車撞擊告訴人身體因而受傷，其對於本案車禍發生顯有過失
  。又本案經送臺北市車輛行車事故鑑定會鑑定後，鑑定結果認
  為「劉昌奇騎乘MNE-9003號普通重型機車（B車）：未注意車
  前狀況並隨時採取必要之安全措施。（肇事主因）陳麗雲騎乘
  MUT-2318號普通重型機車（A車）：駕駛失控形成交通障礙。
  （肇事次因）」等語，此有臺北市交通事件裁決所111年1月6
  日北市裁鑑字第1103197544號函及所附之鑑定意見書1份在卷
  可稽（見本院卷第87頁至第92頁），益證被告騎乘MNE-9003號
  機車確有未注意車前狀況之過失，其就本件事故應負過失責任
  ，至為灼然。
㈢告訴人於案發當日即109年1月18日上午3時47分許急診送至臺北
  市立聯合醫院和平院區（下稱和平醫院），經醫師診斷結果，
  受有「出血性休克、腹部鈍傷併脾臟破裂、左腎嚴重裂傷、大
  量腹腔內出血、左腎、脾臟切除術後、左側第2至第10根肋骨
  骨折併血胸、急性呼吸衰竭、左側鎖骨骨折」等傷勢，並接受
  緊急脾臟及左腎全切除手術乙節，有該院109年3月26日診斷證
  明書1紙附卷可稽（見偵卷第27頁），且經本院函詢和平醫院
  有關上揭傷勢是否可能因物體撞擊造成，經該院函覆略以：「
  109年3月26日診斷證明書所載傷勢係因外力撞擊鈍傷所致」等
  語，有該院111年2月10日北市醫和字第1113012271號函存卷供
  參（見本院卷第101頁），綜上，足認告訴人所受傷勢與被告
  前開過失行為間具有相當因果關係。是被告辯稱本案傷勢應為
  告訴人自摔或他人追撞所造成云云，難以採信。
㈣至告訴人雖指稱：其所受之上開傷害已達重傷害之程度云云（
  見本院卷第74頁）。惟按稱重傷者，謂下列傷害：⒈毀敗或嚴
  重減損一目或二目之視能；⒉毀敗或嚴重減損一耳或二耳之聽
  能；⒊毀敗或嚴重減損語能、味能或嗅能；⒋毀敗或嚴重減損一
  肢以上之機能；⒌毀敗或嚴重減損生殖之機能；⒍其他於身體或
  健康，有重大不治或難治之傷害，刑法第10條第4項定有明文
  。又所謂其他於身體或健康有重大不治或難治之傷害，係指傷
  害重大，且不能治療或難於治療者而言，故傷害雖屬不治或難
  治，如於人之身體或健康無重大影響者，仍非本款所稱之重傷
  （最高法院108年度台上字第2704號、101年度台上字第904號
  判決意旨參照）。查告訴人因被告前開過失行為所受之傷害，
  雖切除左腎及脾臟，惟經本院函詢和平醫院上開傷勢是否對於
  告訴人之身體健康或免疫力有影響，經該院函覆略以：「成人
  的脾臟功能主要是免疫及儲血，切除脾臟後對免疫力有些許影
  響，但一般人不會有太大的問題。109年1月18日因腎臟裂傷施
  行左腎切除術後，110年10月25日抽血檢查腎功能為正常，回
  診過程中並無發現陳君免疫力異常」等語，有該院111年2月10
  日北市醫和字第1113012271號函佐卷足參（見本院卷第101頁
  ），足認告訴人所受之前開傷害，對於伊之身體或健康尚未造
  成重大之影響，非屬其他身體或健康有重大不治或難治之傷害
  。是告訴人所受之前開傷害，與刑法重傷害所規定之要件未合
  ，尚未達於重傷害之程度，告訴人指稱其所受傷害屬重傷害，
  殊有誤會，尚難資為不利被告之認定。
㈤綜上所述，被告所辯並非可採，本案事證明確，被告犯行已堪
  認定，應依法論科。
論罪科刑：
㈠核被告所為，係犯刑法第284條前段之過失傷害罪。
㈡被告於肇事後，於其犯罪尚未被有偵查權之機關或公務員發覺
  前，主動向至現場處理事故之員警坦承其為肇事人等情，有臺
  北市政府警察局肇事人自首情形紀錄表1紙在卷足憑（見偵卷
  第101頁），係對於未發覺之犯罪，表示願接受裁判之意，應
  依刑法第62條前段自首規定，減輕其刑。
㈢爰以行為人之責任為基礎，審酌被告未能善盡機車駕駛人之注意義務，致告訴人受有上開傷勢，實有不該，並兼衡被告之過失情節、告訴人對於本案事故之發生，亦有駕駛失控形成交通障礙之肇事原因存在、告訴人所受傷勢之受害程度，暨被告否認犯行，且未填補告訴人所受損害或取得告訴人之諒解，其自述二專畢業之智識程度，案發時從事市場自營商，月收入約新臺幣5萬元，無人須其扶養之家庭生活狀況（見本院卷第112頁）等一切情狀，量處如主文所示之刑，並諭知易科罰金之折算標準。
據上論斷，應依刑事訴訟法第284條之1、第299條第1項前段，刑
法第284條前段、第62條前段、第41條第1項前段，刑法施行法第
1條之1第1項，判決如主文。
本案經檢察官黃立維提起公訴，檢察官李山明到庭執行職務。
中　　華　　民　　國　　111 　年　　4 　　月　　28　　日
                  刑事第六庭     法  官  洪翠芬 
上正本證明與原本無異。 
如不服本判決應於收受送達後20日內向本院提出上訴書狀，並應
敘述具體理由；其未敘述上訴理由者，應於上訴期間屆滿後20日
內向本院補提理由書（均須按他造當事人之人數附繕本）「切勿
逕送上級法院」。告訴人或被害人如對於本判決不服者，應具備
理由請求檢察官上訴，其上訴期間之計算係以檢察官收受判決正
本之日期為準。 因疫情而遲誤不變期間，得向法院聲請回復原
狀。
                                  書記官 蘇瑩琪 
中　　華　　民　　國　　111 　年　　4 　　月　　29　　日
附錄本案論罪科刑法條全文：
中華民國刑法第284條
因過失傷害人者，處1年以下有期徒刑、拘役或10萬元以下罰金
；致重傷者，處3年以下有期徒刑、拘役或30萬元以下罰金。